【裁判字號】    98,消債更,475
【裁判日期】    981009
【裁判案由】    更生事件
【裁判全文】
臺灣板橋地方法院民事裁定           98年度消債更字第475號
聲  請  人  甲○○
上列當事人依消費者債務清理條例聲請更生事件，本院裁定如下
：
    主  文
聲請駁回。
聲請費用由聲請人負擔。
    理  由
一、按聲請更生或清算不合程式或不備其他要件者，法院應以裁
    定駁回之，但其情形可以補正者，法院應定期間先命補正，
    消費者債務清理條例第8 條定有明文。又按債務人與金融機
    構協商成立者，不得聲請更生或清算，但因不可歸責於己之
    事由，致履行顯有重大困難者，不在此限；本條例施行前，
    債務人依金融主管機關協調成立之中華民國銀行公會會員辦
    理消費金融案件無擔保債務協商機制與金融機構成立之協商
    ，準用前項之規定，消費者債務清理條例第151 條第5 項、
    第6 項分別定有明文。蓋該債務清償方案係經債務人行使程
    式選擇權而與債權人締結之債務清理契約，其即應受該契約
    之拘束，且消債條例更生之規範目的，係在維持債務人基本
    生活之情況下，於債務人之能力範圍內盡力清償債務，非謂
    債務人得任意利用債務清理程式減輕債務，因此，為避免債
    務人針對已成立之協商方案任意毀諾，濫用更生或清算之債
    務清理程式，須債務人於協商成立後因不可歸責於己之事由
    ，致其無法履行原定清償方案，始例外得依消債條例聲請更
    生或清算。
二、聲請意旨略以：聲請人因有不能清償債務情事，於民國95年
    間依「中華民國銀行公會會員辦理消費金融案件無擔保債務
    協商機制」，與最大債權銀行香港上海匯豐銀行（下稱匯豐
    銀行）達成分期還款協議，自95年6月起，分96期，每月償
    還新台幣（下同）24,777元。惟因聲請人有輕度顏面殘障，
    找工作已不容易，每月收入僅25,000元，無力負擔協商金額
    等語，爰聲請更生等語。
三、經查，本件聲請人前於95年間依金融主管機關協調成立之中
    華民國銀行公會會員辦理消費金融案件無擔保債務協商機制
    ，與最大債權金融機構匯豐銀行達成協商，協議自95年6 月
    起，分96期，每期按月還款24,777元之事實，業據聲請人陳
    明，並有協議書、財團法人金融聯合徵信中心當事人綜合信
    用報告等在卷可稽。是本件聲請人向本院聲請更生，自須審
    究其是否有「不可歸責於己事由致履行顯有重大困難」之情
    事。經查，
    (一)本件聲請人96年度之年所得為425,686元，97年度之年所
      得為550,506元，此有該2年度財政部臺灣省北區國稅局綜
      合所得稅各類所得資料清單在卷可稽。經換算平均月薪資
      在35,474元至45,876元之間：【計算式：425,686元÷12
      ＝35,474元（96年度）、550,506元÷12＝45,876元（97
      年度），元以下四捨五入】。核並無聲請人於聲請意旨所
      稱每月收入為25,000元之情，聲請人顯未據實向本院陳報
      所得。又聲請人居住於台北縣，依行政院主計處公佈之98
      年度臺灣省每人每月最低生活費用為10,792元，此外，聲
      請人須負擔為成年子女王衍昊之扶養費用每月4,000元，
      以其96年間平均每月35,474元之收入，於依協商履行每月
      清償24,777元後，於維持基本生活，固略有不足。惟該扶
      養費用係屬家庭生活費用，聲請人之配偶王仕榮依法應共
      同負擔，而王仕榮96、97年度年收入分別為374,298元、
      373,615元，有其上開2年度綜合所得稅各類所得資料清單
      在卷可憑，經換算每月平均收入約為31,100元，聲請人亦
      陳明家庭生活開銷皆依賴配偶支應（見98年9月11日民事
      陳報狀），王仕榮顯有能力足以負擔上開基本生活費用。
      聲請人如再撙節開支，依原協商條件履行，應無重大困難
      之處。此由聲請人自95年6月間成立協商以來，迄97年5月
      間止，均得依原協商條件履行益徵。況此部分費用，於95
      年間聲請人與最大債權銀行成立協商之際，即已現實存在
      ，聲請人自得將之列入協商金額是否逾聲請人之能力之評
      估，於客觀事實並未有顯著變動之下，亦難認係協商成立
      後有何情事變更致生履行有重大困難之情事。
    (二)又查，依上開聲請人96年度及97年度之綜合所得資料，聲
      請人自協商成立時起至毀諾時止之收入皆屬穩定，且有成
      長。聲請人自協商成立後迄97年5月間止，均能依上開協
      商結果履行，亦據聲請人陳明，顯見聲請人確有依原協商
      條件履行之能力。而聲請人於96年度每月平均所得約
      35,474 元之情況下，猶能依約履行，則在97年間每月平
      均所得大幅提升為45,876元時，衡情亦難認有不能履行協
      商條件之情事。況依聲請人所提郵局存摺內頁影本顯示，
      聲請人除上開收入外，每月猶有網拍收入、身心障礙補助
      、租金補助等其餘至少3,000元之收入來源，則聲請人當
      有繼續依約履行之能力甚明。況且，聲請人於97年間甫另
      與匯豐銀行簽訂變更還款條件增補約據，約定就所餘欠款
      ，自97年10月起以零利率分85期，每期償還19,822元，亦
      據聲請人提出該增補約據可稽，聲請人當更有依約履行之
      餘裕，且應依誠信盡力履約。聲請人收入與支出既無明顯
      變動，有如前述，則其主張有何不能依約履行之重大情事
      ，即難採信。
    (三)又銀行公會針對95年度銀行公會協商案件已毀諾之客戶，
      業已決議可申請「個別協商一致性方案」，即由最大無擔
      保債權銀行依據前置協商清償方案之精神和原則，與債務
      人重新協商議訂符合債務人繳款能力之月付款金額，該方
      案最長為180期，利率最低為0%。是聲請人如認該清償協
      議之利率、期數有調整之必要，俾利其清償，自得再向最
      大無擔保債權銀行申請協商，附此敘明。
四、綜上，聲請人主張其因不可歸責於己之事由致履行有重大困
    難，尚難採信。此外聲請人復未提出其他證據證明有何不可
    歸責於己之事由，致履行原協議內容有重大困難情事，是本
    件聲請與消費者債務清理條例第151條第5項規定即有不符，
    依上開說明，應駁回其更生之聲請，爰裁定如主文。
中    華    民    國    98    年    10    月    9     日
              民事第二庭    法      官  陳麗玲
上為正本係照原本作成
如不服本裁定，應於裁定送達後10日內，以書狀向本院提出抗告
，並繳納抗告費新臺幣1,000元
中    華    民    國    98    年    10    月    9     日
                            書  記  官  粘建豐


司法院資訊處製作；財團法人民間司法改革基金會備份。
